【裁判字號】    92,訴更,4
【裁判日期】    920805
【裁判案由】    違反麻醉藥品管理條例
【裁判全文】
臺灣桃園地方法院刑事判決                            九十二年度訴更字第四號
    公  訴  人  臺灣桃園地方法院檢察署檢察官
    被      告  丙○○
    指定辯護人  本院公設辯護人  甲○○
右列被告因違反麻醉藥品管理條例案件，經檢察官提起公訴（九十年度偵字第二一○
六七號），前經本院於民國九十一年六月二十四日以九十一年度訴字第四六六號判決
確定後，經最高法院檢察署檢察總長提起非常上訴後，經最高法院以九十二年度台非
字第一一八號判決撤銷發回，本院更為判決如左：
    主      文
丙○○共同非法運輸化學合成麻醉藥品，累犯，處有期徒刑柒年，免其刑之全部之執
行。
    事      實
一、丙○○曾因偽造文書等案件，經臺灣臺北地方法院於民國（下同）七十七年八月
    九日以七十七年度訴字第一二三四號判決判處有期徒刑一年二月，上訴後，經臺
    灣高等法院於七十七年十月二十六日以七十七年度上訴字第二八五五號判決將原
    判決撤銷，改判處有期徒刑一年確定；又因偽造有價證券罪經臺灣臺北地方法院
    於七十七年八月十二日以七十七年度訴緝字第三三六號判決判處有期徒刑二年四
    月，上訴後，經臺灣高等法院於七十七年十二月七日以七十七年上訴字第二八七
    八號判決駁回上訴，於七十八年一月十四日確定；以上有期徒刑部分並經裁定應
    執行有期徒刑三年四月，刑期起算日為七十七年十月二十六日，嗣經臺灣高等法
    院於八十年一月一日以八十年度聲減字第九○四號裁判減刑，而於八十年一月一
    日出監執行完畢。
二、詎丙○○仍不知悔改，明知安非他命乃經行政院衛生署於七十九年十月九日以七
    、九十、九衛署藥字第九○四一四二號公告列入麻醉藥品管理條例第二條第四款
    所定「化學合成麻醉藥品」管理，並禁止非法販賣、運輸、持有，竟與其兄乙○
    ○（國民身分證統一編號：Ｚ000000000號，業經最高法院判處有期徒
    刑七年確定，已死亡），基於共同運輸麻醉藥品安非他命之犯意聯絡，於八十一
    年十一月下旬某日，乙○○先將安非他命及空氣壓縮機攜至丙○○位於臺北縣板
    橋市之住處，交付予丙○○將安非他命一萬一千八百二十四點八公克塞入空氣壓
    縮機內，再由丙○○一併載往桃園中正國際機場，委託不知情之航空公司人員將
    上開壓縮機運至美國加州洛杉磯市，非法私運管制物品安非他命一萬一千八百二
    十四點八公克出口入境美國，丙○○因而可獲得之酬勞為五千美元。嗣於同年十
    二月二日，丙○○至洛杉磯欲領取上開貨物時，為美國司法人員查獲。其後丙○
    ○因此案為美國法院判處有期徒刑一百二十一個月（即十年一月）確定，並開始
    在美國服刑，迄九十年九月十三日服刑期滿，而於九十年十月二十五日遣返搭機
    返回臺灣，在九十年十月二十六日入境後即於中正國際機場遭內政部警政署航空
    警察局依法逮捕。
三、案經內政部警政署航空警察局報請臺灣桃園地方法院檢察署檢察官偵查起訴。
    理      由
一、右揭犯罪事實，業據被告丙○○迭於警、偵訊及本院審理中坦承不諱，並有美國
    法院判決書影本與其中文譯本、美國在臺協會函文各一份等附卷可稽，足認被告
    前開自白與事實相符。綜上，本件事證已臻明確，被告犯行洵堪認定。
二、按行為後法律有變更者，適用裁判時之法律。但裁判前之法律有利於行為人者，
    適用最有利於行為人之法律，刑法第二條第一項定有明文。查安非他命係甲基苯
    乙胺化學合成麻醉之藥品，經行政院衛生署於七十九年十月九日以衛生署藥字第
    九○四一四二號公告列為麻醉藥品管理條例第二條第四款所定「化學合成類麻醉
    藥品」管理，限供醫藥及科學上之需要不得輸入製造運輸販賣持有施打或吸用，
    並於同年月十一日生效，故被告丙○○非法運輸安非他命之行為，原係觸犯麻醉
    藥品管理條例第十三條之一第二項第一款之非法運輸安非他命罪。惟本案被告行
    為後，麻醉藥品管理條例已修正為毒品危害防制條例，並修正全文，且於八十七
    年五月二十日公布，八十七年五月二十二日生效，安非他命列屬修正後之毒品危
    害防制條例第二條第二項第二款之第二級毒品，而依同條例第四條第二項之運輸
    第二級毒品安非他命之法定本刑為無期徒刑或七年以上有期徒刑，得併科新臺幣
    七百萬元以下罰金，較修正前之麻醉藥品管理條例十三條之一第二項第一款運輸
    安非他命之本刑為五年以上有期徒刑，得併科五萬元以下罰金為重，故依前揭說
    明，本案應適用最有利於被告之法律即行為時之法律，亦即應依被告行為時之麻
    醉藥品管理條例論處。
三、查安非他命係屬毒品危害防制條例第二條所稱之第二級毒品，復為行政院依據懲
    治走私條例第二條第四項授權公告之「公告管制物品項目及數額」所列甲項第四
    款（行為時之公告，此業經八十八年四月十四日行政院公法字第一四四０號函
    修正發布甲項第四款）所指之毒品類製劑；而自臺灣地區私運出境至美國地區，
    核被告丙○○所為，係犯麻醉藥品管理條例十三條之一第二項第一款之非法運輸
    化學合成麻醉藥品罪，及懲治走私條例第二條第一項私運管制物品出口罪。被告
    就上開犯行，與其兄乙○○間具犯意聯絡與行為分擔，應論以共同正犯。被告非
    法持有化學合成麻醉藥品安非他命後進而非法運輸，其非法持有之低度行為，應
    為非法連輸之高度行為所吸收，不另論罪。被告所犯非法運輸化學合成麻醉藥品
    罪，與所犯懲治走私條例第二條第一項私運管制物品出口罪，應係同時、地之同
    一行為所致，應依刑法第五十五條想像競合之規定從一重以修正前之麻醉藥品管
    理條例第十三條之一第二項第一款非法運輸化學合成麻醉藥品罪處斷。其中被告
    所犯懲治走私條例第二條第一項私運管制物品出口罪之犯行雖未經檢察官起訴在
    案，但因與已起訴之部分具有裁判上一罪之想像競合關係為起訴效力所及，本院
    自得併予審理，附此敘明。次查，被告曾因偽造文書等案件，經臺灣臺北地方法
    院於七十七年八月九日以七十七年度訴字第一二三四號判決判處有期徒刑一年二
    月，上訴後，經臺灣高等法院於七十七年十月二十六日以七十七年度上訴字第二
    八五五號判決將原判決撤銷，改判處有期徒刑一年確定；又因偽造有價證券罪經
    臺灣臺北地方法院於七十七年八月十二日以七十七年度訴緝字第三三六號判決判
    處有期徒刑二年四月，上訴後，經臺灣高等法院於七十七年十二月七日以七十七
    年上訴字第二八七八號判決駁回上訴，於七十八年一月十四日確定；以上有期徒
    刑部分並經裁定應執行有期徒刑三年四月，刑期起算日為七十七年十月二十六日
    ，嗣經臺灣高等法院於八十年一月一日以八十年度聲減字第九○四號裁判減刑，
    而於八十年一月一日出監執行完畢，此有臺灣高等法院被告全國前案紀錄表與臺
    灣桃園地方法院檢察署刑案資料查註紀錄表各一份存卷可按，其於五年以內再犯
    本件有期徒刑以上之罪，為累犯，應依刑法第四十七條之規定加重其刑。爰審酌
    被告於國際間運輸毒品安非他命所造成之危害，其數量及被告犯罪之目的、手段
    及犯後已有所悔悟，態度良好並坦承犯行等一切情狀，量處如主文所示之刑。又
    按刑事訴訟法第二百九十九條第一項但書規定：被告犯罪已經證明者，應諭知科
    刑之判決。但免除其刑者，應諭知免刑之判決。次按刑法第三條規定：「本法於
    在中華民國領域內犯罪者，適用之。在中華民國領域外之中華民國船艦或航空機
    內犯罪者，以在中華民國領域內犯罪論。」又按同法第四條亦規定：「犯罪之行
    為或結果，有一在中華民國領域內者，為在中華民國領域內犯罪。」查被告自臺
    灣地區私運毒品出境，因犯罪地有一在臺灣地區，依法自得依我國刑事訴訟程序
    加以追訴處罰。但按同一行為雖經外國確定裁判，仍得依本法處斷。但在外國已
    受刑之全部或一部執行者，得免其刑之全部或一部之執行。再按「在外國已受刑
    之全部或一部執行者，得免其刑之全部或一部之執行，刑法第九條但書定有明文
    。此項免其刑之執行規定應於判決主文宣告之。」（最高法院七十年度台上字第
    一四八○號、七十一年度台上字第五四四五號判決參照）經查，被告所犯本件之
    罪在美國經判處有期徒刑十年一月，並已在美國受刑之全部執行完畢，此有上揭
    美國法院判決書影本與其中文譯本、美國在臺協會函文各一份在卷足憑，且被告
    犯後已有所悔悟，態度良好並坦承犯行，被告經此審判及服刑教訓後，當知所警
    惕已無執行之必要，本院爰認本件依法應免其刑之全部之執行為適當，是併予諭
    知如主文所示。
四、至被告於前揭時地所運輸之毒品安非他命一萬一千八百二十四點八公克，應已於
    美國警方查獲時遭扣押銷燬，本院自無庸再為沒收並銷燬之宣告，在此敘明。
據上論斷，應依刑事訴訟法第二百九十九條第一項但書，麻醉藥品管理條例十三條之
一第二項第一款，懲治走私條例第二條第一項、第十一條，刑法第十一條前段、第二
條第一項但書、第二十八條、第五十五條、第四十七條、第九條但書，判決如主文。
本案經檢察官何祖舜到庭執行職務。
中      華      民      國    九十二    年      八      月      五      日
                                      臺灣桃園地方法院刑事第六庭
                                          審判長法  官  周  政  達
                                                法  官  林  曉  芳
                                                法  官  游  紅  桃
右正本證明與原本無異。
如不服本判決，應於判決送達後十日內向本院提出上訴狀（應附繕本），上訴於臺灣
高等法院。
              書記官    張  嘉  雯
中      華      民      國    九十二    年      八      月      五      日
附論罪科刑依據之法條：
麻醉藥品管理條例十三條之一第二項第一款：
非法輸入、製造、運輸、販賣者，處五年以上有期徒刑，得併科五萬元以下罰金。


司法院資訊處製作；財團法人民間司法改革基金會備份。
